臺灣高等法院民事判決　　　　　　　　93年度上易字第1138號
上　訴　人　璉鎰實業股份有限公司
法定代理人　王文宗
被上訴　人　甲○○
上列當事人間請求侵權行為損害賠償事件，上訴人對於中華民國
93年11月12日臺灣臺北地方法院93年度訴字第3530號第一審判決
提起上訴，本院於94年1月26日言詞辯論終結，茲判決如下：
    主  文
上訴駁回。
第二審訴訟費用由上訴人負擔。
    事實及理由
一、本件被上訴人主張：被上訴人前服務於上訴人公司，其自民
    國93年2月16日到職，同年7月30日上訴人法定代理人王文宗
    口頭告知被上訴人不適任，請其辦理離職，被上訴人為免衝
    突加深，仍工作迄至下班始離去，惟伊於次週一（即同年8
    月2日）至公司時，公司同仁交付上訴人公告一紙，上載「
    本公司員工甲○○因工作怠惰及嚴重違反工作規則，著即革
    職，僅此公告周知，並戒效尤」等語，並蓋用公司章及公司
    負責人章，且經其公司職員同仁簽名於公告上，按上訴人指
    摘其「工作怠惰及嚴重違反工作規則」云云，並非事實，且
    嚴重侵害其個人名譽，為此，依侵權行為之法律關係，請求
    上訴人賠償其損害，並以其薪資及健保費為其賠償額。求為
    判決：上訴人應給付伊新臺幣（下同）1,111,950元及自本
    件起訴狀繕本送達翌日即93年9月22日起至清償日止，按年
    息百分之五計算之利息。
    上訴人則以：被上訴人自93年2月中旬至上訴人公司任職，
    工作表現不佳，上訴人基於體諒被上訴人中年再職及其生計
    境況，惟(一)被上訴人英文寫作能力不佳，不能勝任公司所需
    英文書信處理，與上訴人求才登報招攬「女秘書條件為大學
    畢、英文佳、熟電腦」之要求不符，被上訴人進入上訴人公
    司後五個月，僅擬寫英文書函三件，其中一件係經大幅修改
    且免為可用，其餘二件則根本無法使用；(二)被上訴人不瞭解
    公司進口物品之規格、品牌、品種，本職學能不佳；(三)上訴
    人負責人交付被上訴人研讀公司進口業務項目有關之文件（
    如APL冷藏貨櫃運輸導論及美國加州櫻桃資訊及重要往來文
    件等），被上訴人不認真閱讀研習，且甚有消極不閱讀、不
    研習之情；(四)被上訴人欠缺學習與工作投入的精神。而被上
    訴人工作怠惰情節，包括：(一)交付被上訴人研習文件不閱讀
    ；(二)要求被上訴人上網查詢中央信託局貿易處有關生鮮蔬果
    進口貿易之公告，被上訴人始終未為；(三)被上訴人未主動學
    習上訴人公司進口業務有關知識及相關專業名詞、術語；(四)
    被上訴人工作量少，但僅只虛耗上班時間而不充實工作所須
    知識及技能；而被上訴人違反工作規則，有：(一)不服從管理
    ；(二)未確實履行工作合理之要求；(三)惡意早退；(四)上班時間
    經常處理私事。從而，上訴人已無從期待被上訴人有盡職的
    表現，故其依民法第485條規定、第488條第2項規定，終止
    其與被上訴人間之僱傭關係。被上訴人指摘各節，並非事實
    等語置辯。
    原審判命上訴人應給付被上訴人50,000元及自民國93年9月
    22日起至清償日止，按年息百分之五計算之利息，並駁回被
    上訴人其餘之訴並依職權就給付部分宣告免供擔保之假執行
    。上訴人就其敗訴部分提起上訴，聲明就命其給付部分廢棄
    ，廢棄部分駁回被上訴人在第一審之訴。被上訴人就其敗訴
    部分未聲明不服，惟答辯聲明求為駁回上訴。
二、不爭執事項
  (一)被上訴人自93年2月16日任職上訴人公司，同年7月30日上訴
    人法定代理人王文宗口頭告知其不適任後，即於同年8月2日
    經上訴人公司員工交付有上訴人公司員工簽名、並蓋有公司
    章之公告與被上訴人，其上載有「本公司員工甲○○因工作
    怠惰及嚴重違反工作規則，著即革職，僅此公告周知，並戒
    效尤」等語。
  (二)上訴人公司內部未訂定員工工作規則。
三、爭執事項
    被上訴人有無工作怠惰並嚴重違反工作規則致遭革職之處分
    。
四、得心證之理由
  (一)上訴人辯稱被上訴人英文寫作能力欠佳，又不瞭解上訴人公
    司進口物品之規格、品牌，復不用心從有關文件努力閱讀研
    習等情，雖為被上訴人所否認，但經上訴人在本院準備程序
    中當庭表示欲以經被上訴人不否認上訴人確有交付其研閱之
    書冊中相互對質有關上訴人進口水果之種類與品牌，則為被
    上訴人所拒絕，而被上訴人自93年2月16日任職迄同年7月30
    日止已將近5個月之久，對公司進口產品之品牌、規格應認
    仍不甚瞭解當屬可信。至上訴人所辯被上訴人違反工作規則
    ，不服從管理一節，導因於93年7月29日下午因被上訴人切
    端公司進口之水果供員工使用時，被上訴人詢問該種水果屬
    何種品牌時，上訴人公司負責人王文宗以被上訴人任職公司
    已數月，仍然不瞭解其品牌，要其自己上電腦查詢並看國外
    來往文件，但被上訴人卻以為免造成衝突，乃於當日下午約
    三時十三分提前下班等情，業經證人即上訴人公司會計謝淑
    芬證述甚詳，紀錄在卷可稽，該項事實亦可認定。惟查上訴
    人並未訂定工作規則，而上開須努力研閱相關文件據被上訴
    人主張，上訴人平時並未告知被上訴人，為上訴人所不否認
    ，能否以工作怠惰及嚴重違反工作規則而終止僱傭契約，不
    無疑問。雖民法第485條規定，受僱人明示或默示保證其有
    特種技能者，如無此種技能時，僱用人得終止契約。及民法
    第488條第2項規定，僱傭未定期限，亦不能依勞務之性質或
    目的定期限者，各當事人得隨時終止契約，但有利於受僱人
    之習慣者，從其規定。但勞動基準法乃民法之特別法，應予
    優先適用，依該法第11條第5款規定，勞工對所擔任之工作
    確不能勝任時，雇主固可終止勞動契約，但須經預告，該項
    預告期間，依同法第16條第1款規定為10日，茲上訴人竟未
    經預告即以上述公告稱因工作怠惰及嚴重違反工作規則，「
    著即革職」之文字傳閱於公司員工並簽名其上，被上訴人主
    張已損害其名譽，自堪認為實在。
  (二)按因故意或過失，不法侵害他人之身體、健康、名譽... 或
    不法侵害其他人格法益而情節重大者，被害人雖非財產上之
    損害，亦得請求賠償相當之金額，民法第195條第1項定有明
    文。本院審酌被上訴人為大學國貿學系畢業，其原來之薪資
    每月為28,500元，而上訴人未將系爭公告張貼，僅以員工簽
    名方式傳閱，侵害被上訴人名譽並非重大，並參酌公告內容
    等一切情形，認原審命上訴人應賠償被上訴人50,000元及自
    起訴狀繕本送達翌日即93年9月22日起至清償日止，按年息
    百分之五計算之利息為適當，並無不合，其上訴為無理由，
    應予駁回。
五、據上論結，本件上訴為無理由，依民事訴訟法第449條第1項
    、第78條，判決如主文。
中　　華　　民　　國　　94　　年　　2 　　月　　2　　日
                      民事第一庭審判長法　官張耀彩
                                      法  官黃莉雲
                                      法  官林金吾
正本係照原本作成。
不得上訴。
中　　華　　民　　國　　94　　年　　2 　　月　　2 　　日
　　　　　　　　　　　　　　　　　　　書記官李卓英
